臺灣臺中地方法院民事判決
111年度訴字第1015號
原      告  馬逸榮  

被      告  張正禧  

            廖士豪  
上列原告因被告傷害等案件(本院110年度易字第188號)，提起附
帶民事訴訟(110年度附民字第283號)，經本院刑事庭裁定移送民
事庭審理，本院於民國111年11月4日言詞辯論終結，判決如下：
    主      文
被告廖士豪應給付原告新臺幣壹拾壹萬貳仟元，及自民國一百一
十年三月二十四日起至清償日止，按週年利率百分之五計算之利
息。
原告其餘之訴駁回。
本判決原告勝訴部分，得假執行。但被告廖士豪如以新臺幣壹拾
壹萬貳仟元為原告預供擔保，得免為假執行。
原告其餘假執行之聲請駁回。
　　事實及理由
壹、程序方面
　　被告廖士豪經合法通知，未於言詞辯論期日到場，核無民事
    訴訟法第386條所列各款情形，爰依原告之聲請，由其一造
    辯論而為判決。
貳、實體方面　　
一、原告主張：被告張正禧於民國107年11月26日11時52分許，
    透過徵信業者綽號「阿雙」年籍姓名不詳之人知悉原告與其
    配偶張玉芳在臺中市○○區○○街000號4樓B房(下稱亞洲街房間
    )內獨處，被告張正禧認原告侵害其配偶權，遂夥同被告廖
    士豪、訴外人張寶心及另2名真實姓名年籍不詳之人先後前
    往上址蒐證，因而撞見原告與張玉芳衣物盡褪躺臥在床上，
    被告基於共同傷害之犯意，毆打原告，致原告受有左眼結膜
    下出血、左臂、大腿、背部擦挫傷、雙額紅痛、頭暈及左側
    肋骨骨折等傷害(下稱系爭傷害)，期間被告另基於共同妨害
    自由之犯意，剝奪原告穿衣及離去之行動自由，侵害原告身
    體權及人身自由法益，使原告精神上受有相當痛苦。為此，
    爰依民法第184條、第185條、第195條第1項前段規定，訴請
    被告連帶賠償精神慰撫金新臺幣(下同)50萬元、醫療費用及
    不能工作損失30萬元。並聲明：(一)被告應連帶給付原告80
    萬元，及自起訴狀繕本送達翌日起至清償日止，按週年利率
    百分之5計算之利息。(二)願供擔保，請准宣告假執行。
二、被告則以：
(一)被告張正禧以：原告主張前開侵權行為事實發生於000年00
    月00日，距其於110年3月23日提起本件訴訟業已罹於2年之
    請求權時效。另原告雖於另案即本院108年度家訴字第10號
    損害賠償事件(下稱另案訴訟事件)中以本件損害賠償請求權
    為抵銷抗辯，然因被告故意侵權行為而負擔之債，原告本不
    得主張抵銷，況原告於另案訴訟事件主張抵銷後，並未於6
    個月內提起訴訟，時效應視為不中斷，故原告之本件侵權行
    為損害賠償請求權已時效完成，被告張正禧得拒絕給付等語
    ，並聲明：(一)原告之訴駁回。(二)如受不利判決，願供擔
    保請准宣告免為假執行。
(二)被告廖士豪未於言詞辯論期日到場，惟曾於準備程序到庭以
    ：否認有進入亞洲街房間並毆打原告之事實，不應負損害賠
    償責任，另對本件損害賠償請求權亦主張時效抗辯等語，資
    為抗辯，並聲明：原告之訴駁回。
三、得心證之理由： 
(一)按刑事訴訟判決所認定之事實，固非當然有拘束民事訴訟判
    決之效力，但民事法院調查刑事訴訟原有之證據，而斟酌其
    結果以判斷事實之真偽，並於判決內記明其得心證之理由，
    即非法所不許(最高法院49年度台上字第929號、最高法院94
    年度台上字第2173號判決意旨參照)。次按當事人主張有利
    於己之事實者，就其事實有舉證之責任，但法律別有規定，
    或依其情形顯失公平者，不在此限，民事訴訟法第277條定
    有明文。故主張權利存在之人，應就權利發生要件事實負舉
    證責任，若一方就其主張之事實已提出適當之證明，他造欲
    否認其主張者，即不得不提出相當之反證，以盡其證明之責
    ，此乃舉證責任分配之一般原則。另民事事件之證據法則，
    係採優勢證據法則，非如刑事案件之採嚴格證明達於無可懷
    疑之程度，所謂優勢證據，係指證據之證明力，足以使法院
    對於爭執之事實認定其存在，勝於不存在，即可基於事實之
    蓋然性，認為符合真實之經驗，而肯定待證事實之存在，此
    時法院即得信該當事人所主張之事實為真，反之則應認該當
    事人主張之事實為偽。查原告主張之上開事實，業據引用本
    院110年度易字第188號刑事判決書及其卷證資料為證，經本
    院依職權調取上開卷宗核閱無訛，且為被告張正禧所不爭執
    (見本院卷第108頁)，經本院調查證據之結果，堪認原告主
    張之上開事實為真正。又被告廖士豪固辯稱：我一直在樓下
    等候，沒有進入亞洲街房間，我沒有毆打原告，不應負賠償
    之責云云。惟查：
 1、觀察臺灣臺中地方檢察署(下稱臺中地檢署)109年度偵續字
    第152號卷內所附，霧峰分局內新派出所員警依據路旁監視
    器錄影畫面所製作之現場時間表記載略以：「...107年11月
    26日10時52分許（此為畫面顯示時間，下同），原告進入上
    址之後，於11時11分許，被告張正禧與『阿雙』、張寶心及2
    名不詳成年男子（即編號A男、E男）先進入上址1樓，被告
    廖士豪（即編號B）與『阿雙』（即編號F男）、1名不詳女子
    則於同時12分許進入亞洲街170號1樓。11時39分許，警察到
    達上址1樓並進入。11時41分許，被告廖士豪與1名不詳成年
    男子走出上址1樓並離開。...」可知原告於107年11月26日
    上午10時52分許，進入亞洲街房間後，被告廖士豪旋即於同
    日上午11時12分許，亦進入亞洲街170號1樓，此有員警職務
    報告及現場時間表在卷可稽(見本院卷第182、183頁)。參以
    本件傷害事件後，被告廖士豪曾因於上開時、地進入亞洲街
    房間涉及刑法侵入住居犯嫌乙節，與原告胞弟即訴外人馬愈
    峰達成和解，此亦有和解書在卷可查(見本院卷第189頁)，
    若非被告廖士豪確實有進入亞洲街房間，衡情並無與馬愈峰
    簽立該和解書之必要，堪認被告廖士豪確實有於上開時、地
    進入亞洲街房間。
 2、又證人張玉芳於臺中地檢署109年度偵字第11925號傷害案件
    證稱：被告張正禧與廖士豪都不讓我們穿衣服，不讓我們走
    出去，廖士豪有打原告，導致我也不敢動作等語(見本院卷
    第188頁)。本院審酌證人張玉芳前後證詞並無矛盾，且與上
    開被告廖士豪有進入亞洲街房間之事實相符，尚屬可信，可
    認原告就其主張受被告廖士豪毆打、限制人身自由之事實已
    提出適當之證明，被告廖士豪確實有侵害原告之身體及人身
    自由，自應與被告張正禧連帶負損害賠償之責，堪可認定。
    被告廖士豪就未毆打原告乙節，並無提出相當之反證，是認
    此部分所辯，尚難有據。
(二)次按消滅時效因請求而中斷；時效因請求而中斷者，若於請
    求後6個月內不起訴，視為不中斷；時效完成後，債務人得
    拒絕給付，民法第129條第1項第1款、第130條、第144條第1
    項定有明文。又因侵權行為所生之損害賠償請求權，自請求
    權人知有損害及賠償義務人時起，2年間不行使而消滅，民
    法第197條第1項前段規定甚明。另關於侵權行為損害賠償請
    求權之消滅時效，應以請求權人實際知悉損害及賠償義務人
    時起算，非以知悉賠償義務人因侵權行為所構成之犯罪行為
    經檢察官起訴，或法院判決有罪為準（最高法院72年度台上
    字第738號判決意旨參照）。又所謂知有損害及賠償義務人
    之知，係指明知而言。如當事人間就知之時間有所爭執，應
    由賠償義務人就請求權人知悉在前之事實，負舉證責任。再
    查：
 1、原告於107年12月8日警詢時，即表示遭被告張正禧毆打成傷
    ，此有臺中市政府警察局霧峰分局內新派出所警詢筆錄在卷
    可稽(見本院卷第224頁)，可認原告於107年12月8日即已知
    悉賠償義務人為被告張正禧，卻遲至110年3月23日始提起本
    件附帶民事訴訟，顯已逾2年之時效期間，被告張正禧自得
    拒絕給付。原告固辯稱其曾於另案訴訟事件中，以本件損害
    賠償請求權為抵銷之抗辯，時效應已中斷云云。惟按故意侵
    權行為而負擔之債，其債務人不得主張抵銷，民法第339條
    亦有明文。是原告於另案訴訟事件自不得以本件損害賠償請
    求權主張抵銷，況原告並未在提出抵銷請求之6個月內起訴
    ，依上開說明，時效視為不中斷，原告對被告張正禧之侵權
    行為損害賠償請求權，確實已罹於時效而消滅，原告此部分
    主張，尚難有據。
 2、又原告係於108年5月間在臺中地檢署開偵查庭時，始知悉被
    告廖士豪亦為侵權行為人，其於110年3月23日提起本件附帶
    民事訴訟，並未罹於2年之消滅時效。被告廖士豪固為時效
    抗辯，依上開說明，自應由被告廖士豪就原告知悉賠償義務
    人在前之事實，負舉證責任，惟被告廖士豪並未舉證以實其
    說，或舉出證明之方法，應認被告廖士豪此部分所辯，委難
    可採，仍應就侵害原告身體、人身自由部分，負侵權行為損
    害賠償責任。
(三)再按因故意或過失，不法侵害他人之權利者，負損害賠償責
    任；故意以背於善良風俗之方法，加損害於他人者亦同；不
    法侵害他人之身體、自由，被害人雖非財產上之損害，亦得
    請求賠償相當之金額，民法第184條第1項前段、後段、第19
    5條第1項分別定有明文。是原告基於侵權行為之法律關係，
    請求被告廖士豪賠償各項損害是否有據，分述如下：
 1、醫療費用部分：原告未能就系爭傷害結果提出醫療單據佐證
    支出之醫療費用，應認此部分主張，尚屬無據。
 2、不能工作損失部分：觀諸中國醫藥大學附設醫院(下稱中國
    附醫)108年1月16日診斷證明書醫師囑言記載略以：「病患
    於107年11月30日11時12分入本院急診，經處置後，於同日
    離院，無法從事負重工作，宜休養1個月...。」復經本院函
    詢中國附醫上開1個月期間是否不能工作乙節，中國附醫111
    年9月8日院醫事字第1110012699號函復內容略以：「...宜
    休養1個月，係指病人馬逸榮於該休養期間不能工作。」等
    語，可知原告因系爭傷害受有1個月無法工作，受有不能工
    作之損失。又所謂不能工作之損失，係以其能力在通常情形
    下可能取得之收入為準，而行政院勞動部所公告之勞工基本
    工資，即得為此項收入標準之客觀依據，且為原告所不爭執
    (見本院卷第149頁)，再依行政院勞動部公布之一般勞工基
    本工資，自107年1月1日至同年12月31日止，每月基本工資
    為2萬2,000元，是認原告此部分主張於2萬2,000元範圍內，
    尚屬有據；逾此範圍之請求，即屬無理。
 3、慰撫金部分：按慰藉金之賠償須以人格權遭遇侵害，使精神
     上受有痛苦為必要，其核給之標準固與財產上損害之計算
    不同，然非不可斟酌雙方身分資力與加害程度，及其他各種
    情形核定相當之數額；又非財產上損害之慰撫金數額，究竟
    若干為適當，應斟酌兩造身分、地位及經濟狀況，俾為審判
    之依據（最高法院51年度台上字第223號、86年度台上字第5
    11號判決參照）。亦即非財產上損害賠償，應以實際加害之
    情形、加害之程度、被害人所受精神上痛苦之程度、賠償權
    利人之身分、地位、經濟能力綜合判斷之。本院經參酌兩造
    自陳之學經歷、收入狀況及經濟條件，本件被告廖士豪為系
    爭傷害行為之原因等情，並依職權調閱兩造稅務電子閘門資
    料查詢表（為維護兩造之隱私、個資，爰不就其詳予敘述，
    見本院卷第109頁及證物袋內），併審酌原告受有之傷害結
    果，堪認原告受有肉體及精神上痛苦，是認原告請求精神慰
    撫金之數額於9萬元範圍內為適當，逾此範圍外之請求，即
    屬無理。
 4、綜上，原告得請求被告廖士豪賠償之金額，合計應為11萬2,
    000元(計算式：90,000元+22,000=112,000元)。
(四)末按給付無確定期限者，債務人於債權人得請求給付時，經
    其催告而未為給付，自受催告時起，負遲延責任，其經債權
    人起訴而送達訴狀，或依督促程序送達支付命令，或為其他
    相類之行為者，與催告有同一之效力；遲延之債務，以支付
    金錢為標的者，債權人得請求依法定利率計算之遲延利息；
    應付利息之債務，其利率未經約定，亦無法律可據者，週年
    利率為百分之5，民法第229條第2項、第233條第1項前段、
    第203條分別定有明文。查本件原告對被告廖士豪之侵權行
    為損害賠償請求權，核屬無確定期限之給付，既經原告起訴
    請求，則原告請求被告廖士豪自刑事附帶民事訴訟起訴狀繕
    本送達翌日即110年3月24日起(見附民卷第5頁)至清償日止
    ，按週年利率百分之5計算之利息，亦屬有據。
四、綜上所述，原告依侵權行為法律關係，請求判決如主文第1
    項所示之金額及利息，為有理由，應予准許；逾此範圍之請
    求，則無理由，不應准許。
五、本判決所命給付金額在50萬元以下，依民事訴訟法第389條
    第1項第5款規定，應依職權宣告假執行，原告聲請供擔保准
    予假執行，僅係促使法院注意，毋庸為准駁之諭知。另依民
    事訴訟法第392條第2項規定，依職權宣告被告提供相當擔保
    金額後，得免為假執行。至原告敗訴部分，其假執行聲請失
    所依據，併予駁回。
六、本件事證已臻明確，兩造其餘攻擊、防禦方法及所提出之各
    項證據資料，經審酌後，均與判決結果不生影響，爰不逐一
    論述，附此敘明。
七、本件係原告提起刑事附帶民事訴訟，經本院刑事庭依刑事訴
    訟法第504條第1項規定裁定移送前來，依同條第2項之規定
    ，免納裁判費，且並未產生其他訴訟費用，故不生訴訟費用
    負擔問題，併予敘明。
八、假執行之依據：民事訴訟法第389條第1項第5款、第392條第
    2項。
中　　華　　民　　國　　111 　年　　 11 　月　　25　　日
                  民事第六庭審判長法  官  陳學德
　　　　　　　　　
                                  法  官  巫淑芳

                                  法  官  謝長志
正本係照原本作成。
如對本判決上訴，須於判決送達後20日內向本院提出上訴狀。
中　　華　　民　　國　　111 　年　　11　　月　　25　　日
                                  書記官  林舒涵